【裁判字號】    99,訴,856
【裁判日期】    990811
【裁判案由】    偽證
【裁判全文】
臺灣臺南地方法院刑事判決               99年度訴字第856號
公  訴  人  臺灣臺南地方法院檢察署檢察官
被      告  丙○○
            戊○○
上列被告因偽證案件，經檢察官提起公訴（99年度偵字第956號
），被告於本院準備程序中，先就被訴事實均為有罪之陳述，經
本院合議庭裁定改由受命法官獨任進行簡式審判程序，判決如下
：
    主  文
丙○○證人，於執行審判職務之公署審判時，於案情有重要關係
之事項，供前具結，而為虛偽陳述，處有期徒刑月。
戊○○證人，於執行審判職務之公署審判時，於案情有重要關係
之事項，供前具結，而為虛偽陳述，累犯，處有期徒刑肆月。
    事  實
一、丙○○明知其曾於民國96年12月15日、同年月26日，均在臺
    南縣永康市○○○路某址「吉村大飯店」旁加油站停車場，
    分別以新臺幣（下同）1,000元、7,000元之代價，向丁○○
    購買第一級毒品海洛因2次，及曾於同年月16日，在上開處
    所以2,000元之代價，向丁○○購買第二級毒品安非他命1次
    （丁○○所涉販賣毒品罪嫌另經判處罪刑確定），竟於丁○○上開販賣毒品犯行經起訴後，為圖迴護丁○○，即基於偽
    證之犯意，在97年10月1日下午2時32分許本院97年度訴字第
    740號丁○○違反毒品危害防制條例案件審理程序中，於執
    行審判職務之公署審判時，經本院告以具結之義務及偽證之
    處罰後，就其是否有於上開時、地向丁○○購買海洛因或安
    非他命之於案情有重要關係之事項，以證人之身分供前具結
    ，而為其未曾向丁○○購買毒品，其與丁○○聯絡係要與丁○○一起合資購買毒品，並由丁○○出面向他人購買毒品云
    云之虛偽證述。
二、戊○○前於94至95年間，(一)因毒品案件，經本院以94年度訴
    字第643號判決判處有期徒刑8月確定；(二)因竊盜案件，經本
    院以94年度簡字第2718號判決判處有期徒刑3月確定；(三)因
    毒品案件，經本院以95年度訴字第211號判決判處有期徒刑1
    年，上訴後經臺灣高等法院臺南分院以95年度上訴字第397
    號判決駁回上訴確定，上開(二)、(三)之罪另經臺灣高等法院臺
    南分院以95年度聲字第733號裁定定應執行刑為有期徒刑1年
    1月確定，經與上開(一)之罪所處之刑接續執行，於96年2月8
    日假釋付保護管束出監，同年7月21日保護管束期滿假釋未
    經撤銷而執行完畢。詎戊○○猶不知悛悔，明知其曾於96年
    11月15日，在臺南縣永康市二王廟附近巷內，以1,000元之
    代價，向乙○○購買海洛因1次（乙○○所涉販賣毒品罪嫌
    另經判處罪刑確定），竟於乙○○上開販賣毒品犯行經起訴
    後，為圖迴護乙○○，即基於偽證之犯意，在上開有期徒刑
    執行完畢5年內之97年10月15日下午本院97年度訴字第740號
    乙○○違反毒品危害防制條例案件審理程序中，於執行審判
    職務之公署審判時，經本院告以具結之義務及偽證之處罰後
    ，就其是否有於上開時、地向乙○○購買海洛因之於案情有
    重要關係之事項，以證人之身分供前具結，而為其於上開時
    、地係欲透過乙○○向乙○○之友人購買海洛因，並未向乙○○本人購買海洛因云云之虛偽證述。
三、案經臺灣高等法院臺南分院檢察署告發由臺灣臺南地方法院
    檢察署檢察官偵查起訴。
    理  由
一、按本件被告丙○○、戊○○所犯均為死刑、無期徒刑、最輕
    本刑3年以上有期徒刑以外之罪，亦非屬高等法院管轄之第
    一審案件，其2人於本院準備程序進行中，先就被訴事實均
    分別為有罪之陳述，經告知簡式審判程序之旨，並聽取檢察
    官、被告丙○○及戊○○之意見後，本院合議庭依刑事訴訟
    法第273條之1第1項裁定進行簡式審判程序，是本案之證據
    調查，依同法第273條之2規定，不受同法第159條第1項、第
    161條之2、第161條之3、第163條之1，及第164條至第170條
    所規定證據能力認定及調查方式之限制，合先敘明。
二、上開犯罪事實，業據被告丙○○於偵查、本院準備程序、審
    理中及被告戊○○於本院準備程序、審理中均供承不諱，且
    有本院97年度訴字第740號案件97年10月1日、同年月15日之
    審判筆錄及被告丙○○、戊○○於該案中具結之證人結文各
    1份在卷可稽（參警卷內所附影本，另參本院97年度訴字第
    740號案件卷二第7至32頁、第62頁、第158至175頁、第177
    頁），復有本院97年度訴字第740號刑事判決1份存卷足佐（
    本院卷第41至61頁），堪認被告丙○○、戊○○上開任意性
    之自白，確均與事實相符，是本件事證明確，被告丙○○、
    戊○○上開犯行均洵堪認定，應予依法論科。
三、按刑法上之偽證罪，不以結果之發生為要件，一有偽證行為
    ，無論當事人是否因而受有利或不利之判決，均不影響其犯
    罪之成立；而該罪所謂於案情有重要關係之事項，則指該事
    項之有無，足以影響於裁判之結果者而言（最高法院71年臺
    上字第8127號判例意旨參照）。被告丙○○、戊○○先後於
    97年10月1日及同年月15日在本院97年度訴字第740號案件審
    理中具結後所為之證言，分別係另案被告丁○○、乙○○有
    無販賣毒品犯行之重要依據，自均屬足以影響裁判結果之事
    項無訛，是核被告丙○○、戊○○所為，均係犯刑法第168
    條之偽證罪；至本院97年度訴字第740號判決雖均未採信被
    告丙○○、戊○○於該案審理中之證述，然被告丙○○、戊○○既均曾就足以影響裁判結果之事項為不實之證述，揆諸
    首揭判例意旨，縱另案被告丁○○、乙○○未因而受有有利
    之判決結果，仍無礙於被告丙○○、戊○○上開偽證犯行之
    成立。又被告戊○○曾於96年7月21日受如事實欄所述之有
    期徒刑執行完畢，有被告戊○○之臺灣高等法院被告前案紀
    錄表1份在卷可按，其於前開有期徒刑執行完畢後5年內，故
    意再犯本件有期徒刑以上之罪，為累犯，應依刑法第47條第
    1項規定加重其刑。再被告丙○○、戊○○雖已坦承上述偽
    證犯行，惟另案被告丁○○、乙○○上開販毒案件，業於99
    年3月25日經最高法院以99年度臺上字第1722號判決駁回上
    訴確定，有另案被告丁○○、乙○○之臺灣高等法院被告前
    案紀錄表附卷可參，而被告丙○○、戊○○於該等案件中並
    未自白其等所述係屬虛偽，被告丙○○係遲至本案99年4月
    13日偵查中始自白本件偽證犯行，被告戊○○則遲至本案99
    年7月28日本院準備程序中方自白上開偽證犯行，自均不得
    依刑法第172條之規定減輕其刑（最高法院29年上字第2417
    號判例意旨參照），附此敘明。爰審酌被告丙○○、戊○○
    在司法案件之審理程序中，以證人身分供前具結而為虛偽陳
    述，違背證人據實陳述之義務，妨害司法發現真實之功能，
    致生誤判之危險，所為殊屬不該，惟念被告丙○○、戊○○
    犯後均尚能坦承犯行不諱，表現悔意，兼衡被告丙○○、戊○○所為雖有使裁判陷於錯誤之危險，然係因人情因素而為
    對另案被告丁○○、乙○○有利之虛偽證述，並非陷人於罪
    ，暨其2人之素行、學歷、職業、家庭狀況等一切情狀，分
    別量處如主文所示之刑，以示懲儆。
據上論斷，應依刑事訴訟法第273條之1第1項、第299條第1項前
段，刑法第168條、第47條第1項，判決如主文。
本案經檢察官甲○○到庭執行職務
中    華    民    國    99    年    8     月    11    日
                        刑事第九庭    法  官   蔡盈貞
以上正本證明與原本無異。
如不服本判決應於收受本判決後10日內向本院提出上訴書狀，並
應敘述具體理由。其未敘述上訴理由者，應於上訴期間屆滿後20
日內向本院補提理由書狀（均須按他造當事人之人數附繕本）「
切勿逕送上級法院」。
                                      書記官   陳玉芬
中    華    民    國    99    年    8     月    11    日
附錄論罪科刑法條：
中華民國刑法第168條
（偽證罪）
於執行審判職務之公署審判時或於檢察官偵查時，證人、鑑定人
、通譯於案情有重要關係之事項，供前或供後具結，而為虛偽陳
述者，處7年以下有期徒刑。

司法院資訊處製作；財團法人民間司法改革基金會備份。
